【裁判字號】    98,簡上,7
【裁判日期】    980910
【裁判案由】    過失傷害
【裁判全文】
臺灣新竹地方法院刑事判決               98年度簡上字第7號
上  訴  人  臺灣新竹地方法院檢察署檢察官
被      告  丙○○
上列上訴人因被告過失傷害案件，不服本院新竹簡易庭97年度竹
交簡字第920 號中華民國97年12月3 日第一審簡易判決（聲請案
號：97年度偵字第6662號），提起上訴，本院管轄第二審之合議
庭判決如下：
    主    文
上訴駁回。
丙○○緩刑貳年。
    事    實
一、丙○○於民國97年3月29日9時15分許，騎乘車牌號碼821-BB
    X號重型機車，在新竹縣竹東鎮○○路○段，由東往西方向行
    駛，本應注意騎乘機車行經未劃設行人穿越道之交岔路口，
    遇有行人穿越道路時，無論有無交通指揮人員指揮或號誌指
    示，均應暫停讓行人先行通過，而依當時天候晴，光線為日
    間自然光線，該處道路型態為直路、道路鋪裝柏油，路面乾
    燥，無缺陷，亦無障礙物，視距良好，依其智識、能力並無
    不能注意之情事，竟疏未注意，適有乙○○手牽腳踏車穿越
    上開道路，本應注意在可穿越道路之路段穿越道路時，應注
    意左右無來車始可小心迅速穿越，亦疏未注意，丙○○騎乘
    之上開重型機車遂撞及乙○○，導致乙○○倒地，而受有外
    傷性腦出血、顱腦損傷併延遲性右側大腦硬腦膜下出血及左
    額腦內出血等重傷害，雖歷經長庚紀念醫院林口分院、為恭
    紀念醫院、行政院衛生署新竹醫院之診治，至今仍呈植物人
    狀態。丙○○於車禍發生後隨即報警通知救護車將乙○○送
    醫救治，並在場等候，且在未為有偵查職權之公務員發覺犯
    罪前，主動向到場處理之員警即新竹縣政府警察局竹東分局
    竹東派出所警員陳明輝陳述車禍發生經過，坦認為上開車輛
    駕駛人，而自首接受裁判。
二、案經臺灣新竹地方法院檢察署檢察官指定乙○○之子甲○○
    代行告訴偵查後，聲請以簡易判決處刑。
    理    由
壹、程序部分：
    本件公訴人所提出經本院據以認定事實之所有證據方法（包
    含證人之證述與文書證據、物證等證據方法），並無證據證
    明係公務員違背法定程序所取得；再公訴人所提出經本院據
    以認定事實之各項公務員職務上所製作之文書證據，亦無顯
    有不可信情況之情形，依刑事訴訟法第159條之4第1 款之規
    定，亦應認有證據能力，先予敘明。
貳、實體部分：
一、本院認定犯罪事實所憑證據及認定之理由：
(一)、訊據被告對於上揭時、地駕車肇事致被害人乙○○受重傷害
    之事實，迭於警詢、偵查、本院準備程序及審理中均坦承不
    諱，核與指定代行告訴人甲○○於偵查中指訴之情節大致相
    符，並有新竹縣政府警察局竹東分局以97年6 月11日東警交
    字第0970011132號函檢送之道路交通事故現場圖、道路交通
    事故調查報告表(一)、道路交通事故調查報告表(二)、道路交通
    事故當事人酒精測定紀錄表、道路交通事故肇事人自首情形
    紀錄表、新竹縣政府警察局道路交通事故當事人登記聯單、
    、身心障礙者鑑定表、被害人乙○○中華民國身心障礙手冊
    各乙份、現場照片10幀等在卷足稽。又被害人確因本件車禍
    受有外傷性腦出血、顱腦損傷併延遲性右側大腦硬腦膜下出
    血及左額腦內出血等重傷害，雖歷經為恭紀念醫院、長庚紀
    念醫院林口分院、行政院衛生署新竹醫院之診治，至今仍呈
    植物人狀態之事實，亦有97年4 月30日為恭紀念醫院甲診證
    第00000000號甲種診斷證明書、97年8 月27日行政院衛生署
    新竹醫院97年新醫診字第17010號乙種診斷證明書、97年9月
    5日長庚紀念醫院林口分院診斷證明書、97年6月10日長庚紀
    念醫院林口分院診斷證明書各乙紙附卷可按。堪認被害人確
    受有重大且不治之傷害，應屬刑法第10條第4項第6款所規定
    之重傷。
(二)、按汽車行經行人穿越道，遇有行人穿越時，無論有無交通指
    揮人員指揮或號誌指示，均應暫停讓行人先行通過，道路交
    通安全規則第103條第2項定有明文。被告於前揭時、地騎乘
    前開重型機車，自負有上開注意義務，而依被告肇事時為日
    間晴天，有自然光線，且路面鋪裝柏油，乾燥無缺陷，亦無
    障礙物，視距良好，並無不能注意之情事，有前揭道路交通
    事故調查報告表(一)可憑，被告行經未劃行人穿越道之無號誌
    路口未減速慢行並讓行人先行，適被害人牽行腳踏車穿越中
    興路，亦未注意左右來車，致被告騎乘之重型機車撞擊被害
    人而肇致本件車禍，足見被告對本件車禍之發生確有行經未
    劃行人穿越道之無號誌路口未減速慢行並讓行人先行之過失
    ，應甚明確。再本件經偵查中送臺灣省竹苗區車輛行車事故
    鑑定委員會鑑定肇事責任，再送臺灣省車輛行車事故覆議鑑
    定委員會覆議後，鑑定結果均認被告騎乘重型機車行經未劃
    行人穿越道之無號誌路口未減速慢行並讓行人先行為主要肇
    事原因，此有臺灣省竹苗區車輛行車事故鑑定委員會97年 8
    月11日竹苗鑑970422字第0975302460號函附竹苗區970422案
    鑑定意見書、臺灣省車輛行車事故覆議鑑定委員會97年9 月
    22日府覆議字第0976203627號函各乙份存卷可佐。據此，被
    害人確因本件車禍受有上開重傷害，則被告之過失與被害人
    重傷害間，顯確具有相當因果關係。
(三)、關於被害人與有過失部分：第按，行人穿越道路，在未設第
    1 款行人穿越設施，亦非禁止穿越之路段穿越道路時，應注
    意左右無來車，始可小心迅速穿越，道路交通安全規則第13
    4條第1項第6 款定有明文。經查，本件被害人牽行腳踏車由
    北南方向穿越中興路，視同行人，依前開條文之規定，在可
    穿越道路時，應注意左右無來車始可小心迅速穿越，被害人
    應注意能注意而未注意有無來往車輛，即行穿越道路，導致
    事故之發生，被害人就本件車禍之發生自有過失，關於此節
    ，前開臺灣省竹苗區車輛行車事故鑑定委員會、臺灣省車輛
    行車事故覆議鑑定委員會就本案肇事責任之鑑定、覆議結果
    ，亦同此認定，均認被害人牽行腳踏車穿越道路未注意左右
    來車為肇事次因。惟被害人就本件車禍之發生雖與有過失，
    仍不影響被告應負之過失刑事責任，附此敘明。
(四)、綜上，被告上開自白駕車過失肇事，致被害人受重傷害等節
    ，核均與事實相符，堪以採信。本案事證明確，被告犯行洵
    堪認定，應依法論科。
二、核被告所為，係犯刑法第284條第1項後段之過失致重傷害罪
    。被告於過失重傷害犯行未被發覺前，在事故現場等候，並
    主動向到場處理之員警即新竹縣政府警察局竹東分局竹東派
    出所警員陳明輝陳述車禍發生經過，坦認為上開車輛駕駛人
    ，而自願接受裁判，為被告所陳明，且有新竹縣政府警察局
    道路交通事故肇事人自首情形紀錄表乙份在卷可證，應依刑
    法第62條前段關於自首之規定，減輕其刑。
三、原審以被告上開犯行明確，依刑事訴訟法第449條第1項、第
    454條第2項，刑法第284條第1項後段、第62條前段、第41條
    第1項前段，刑法施行法第1條之1第1項，量處有期徒刑6 月
    ，並就上開宣告刑部分諭知如易科罰金之折算標準。核其認
    事用法均無不合，量刑亦屬妥適。
四、上訴人依據指定代行告訴人之請求提起上訴，認原審判決量
    刑過輕等語，惟刑罰之量定，固屬法院自由裁量之職權行使
    ，但仍應審酌刑法第57條所列各款事由及一切情狀，為酌量
    輕重之標準，並非漫無限制。在同一犯罪事實與情節，如別
    無其他加重或減輕之原因，下級審法院量定之刑，亦無過重
    或失輕之不當情形，則上級審法院對下級審法院之職權行使
    ，原則上應予尊重。本件原審判決已考量被告行經未劃設行
    人穿越道之無號誌路口，未依規定減速慢行並讓行人先行，
    因而肇事，致被害人受重傷，並於肇事後自首，惟未與被害
    人家屬達成和解及被告犯後態度、被害人所受傷勢等一切情
    狀，量處有期徒刑6 月，並就上開宣告刑部分諭知如易科罰
    金之折算標準，應非過輕，尚無失當之處，上訴人空言爭執
    原審量刑失衡，執詞上訴，難認為有理由，應予駁回。末查
    ，被告前未曾因故意犯罪受有期徒刑以上刑之宣告，有臺灣
    高等法院被告前案紀錄表乙份為憑，其因一時失慎，觸犯刑
    章，犯後已與被害人家屬達成民事和解，有本院98年度簡附
    民上字第20號和解筆錄乙份附卷可稽，指定代行告訴人亦表
    示對本案無意見（見本院卷第106 頁），是被告經此刑之宣
    告後，應知警惕而無再犯之虞，本院認暫不執行其刑為適當
    ，爰併予宣告緩刑2年，用啟自新。
五、據上論斷，應依刑事訴訟法第455條之1第1項、第3項、第36
    8條、第364條，刑法第74條第1項第1款，判決如主文。
本案經檢察官洪期榮到庭執行職務。
中    華    民    國    98    年    9     月    10    日
                  刑事第二庭  審判長法  官  賴淑敏
                                    法  官  楊數盈
                                    法  官  林惠君
以上正本證明與原本無異。
本件不得上訴。
中    華    民    國    98    年    9     月    10     日
                                    書記官  蔣淑君
附錄本案論罪科刑法條全文：
刑法第284條第1項
因過失傷害人者，處6月以下有期徒刑、拘役或500元以下罰金，
致重傷者，處1年以下有期徒刑、拘役或500元以下罰金。


司法院資訊處製作；財團法人民間司法改革基金會備份。
